臺灣高等法院民事判決
110年度上易字第671號
上  訴  人  約有防衛精密科技有限公司

法定代理人  柳約有  
被  上訴人  張郁涓  

訴訟代理人  張文瀚  
上列當事人間請求返還占有物等事件，上訴人對於中華民國110
年4月29日臺灣臺北地方法院109年度訴字第9172號第一審判決提
起上訴，並減縮起訴聲明，本院於110年9月7日言詞辯論終結，
判決如下：
    主      文
上訴駁回。
第二審訴訟費用（除減縮部分外）由上訴人負擔。
    事實及理由
壹、程序方面
    按訴狀送達後，原告不得將原訴變更或追加他訴。但擴張或
    減縮應受判決事項之聲明者，不在此限，民事訴訟法第255
    條第1項第3款定有明文。又第二審訴之變更或追加，非經他
    造同意，不得為之。但第255條第1項第2款至第6款情形，不
    在此限，亦為同法第446條第1項所明定。查本件上訴人於原
    審起訴請求被上訴人返還防衛系統主機3台 (編號為YPS-66
    、YPS-77、YPS-88，下稱系統主機)及DG-75微波偵測器6個
    、設定解除防衛系統警戒之滾動編碼防拷貝遙控器4個（下
    合稱系爭防衛設備）予上訴人，如被上訴人不能返還系爭防
    衛設備，應給付上訴人新臺幣（下同）65萬元，及自起訴狀
    繕本送達翌日起至清償日止，按年息5%計算之利息。嗣於本
    院減縮為請求被上訴人給付上訴人65萬元，及自起訴狀繕本
    送達翌日起至清償日止，按年息5%計算之利息，核屬減縮起
    訴之聲明，揆諸前揭規定，自可准許。
貳、實體方面
一、上訴人主張：被上訴人位於臺北市○○區○○路000號1-3樓之營
    業場所（下稱系爭營業場所），前曾安裝上訴人所有之系爭
    防衛設備。詎於民國108年9月間，上訴人發現系爭營業場所
    已非被上訴人所經營，且系爭防衛設備亦不復存在，被上訴
    人並自稱因忘記通知上訴人取回，且搬離時未將系爭防衛設
    備帶走，現已無法返還系爭防衛設備予上訴人，爰依民法第
    184條第1項前段、第215條規定，請求被上訴人給付上訴人6
    5萬元，及自起訴狀繕本送達翌日起至清償日止，按年息5%
    計算之利息。
二、被上訴人則以：本件係由訴外人巴洛克金銀珠寶有限公司（
    下稱巴洛克公司）與上訴人簽訂契約，並已於106年4月15日
    結清所有費用後解除契約，斯時系統主機及主要設備皆已由
    上訴人拆回，所餘物品應為上訴人不要的，上訴人時隔2年
    半始向被上訴人請求賠償，顯非合理；上訴人請求賠償之金
    額不實，且請求權已罹於2年消滅時效，被上訴人應得拒絕
    給付等語，資為抗辯。
三、原審就上訴人之請求，為其全部敗訴之判決。上訴人不服，
    提起上訴，並減縮原訴之聲明後，聲明：㈠原判決除減縮部
    分外廢棄。㈡被上訴人應給付上訴人65萬元，及自起訴狀繕
    本送達翌日起至清償日止，按年息5%計算之利息。被上訴人
    答辯聲明：上訴駁回。
四、本院之判斷
　　上訴人主張其曾於系爭營業場所安裝系爭防衛設備乙節，為
    被上訴人所不爭執，固堪信為真實。然上訴人主張被上訴人
    有故意或過失不法侵害上訴人權利之侵權行為，則為被上訴
    人所否認，經查：
　㈠按因故意或過失，不法侵害他人之權利者，負損害賠償責任
    。民法第184條第1項前段定有明文。又當事人主張有利於己
    之事實者，就其事實有舉證之責任。民事訴訟法第277條前
    段亦有明定。是主張侵權行為損害賠償請求權之人，對於侵
    權行為之成立要件應負舉證責任，若原告先不能舉證，以證
    實自己主張之事實為真實，則被告就其抗辯事實即令不能舉
    證，或其所舉證據尚有疵累，亦應駁回原告之請求（最高法
    院74年台上字第913號、100年度台上字第328號判決意旨參
    照）。
　㈡上訴人主張被上訴人有故意或過失不法侵害其權利之情事，
    無非以被上訴人自承其搬離系爭營業場所時，忘記通知上訴
    人將系爭防衛設備取回，亦未自行保管，以致無法將該等設
    備返還予上訴人等語，為其論據。然查，上訴人係因與巴洛
    克公司簽訂契約，而將系爭防衛設備裝設於系爭營業場所，
    此有約有防衛系統產品保固服務付款約定書（下稱系爭約定
    書）在卷可佐（見本院卷第107-113頁），上訴人雖否認系
    爭約定書之真正，然該份約定書乃上訴人法定代理人柳約有
    委任之告訴代理人劉冠鈺於臺灣臺北地方檢察署109年度他
    字第1614號偵查案件中所提出，此業據本院調取上開卷宗查
    明屬實（見本院卷第101-105頁），衡情自堪信確為上訴人
    所簽署；且被上訴人亦稱印象中有簽系爭約定書，承租人為
    巴洛克公司等語（見本院卷第60頁），更足見系爭約定書確
    係由上訴人與巴洛克公司（由被上訴人代理）簽署無誤，則
    被上訴人既非系爭約定書之當事人，自難認其有何通知上訴
    人取回系爭防衛設備或保管、返還該等設備之義務存在。且
    上訴人就被上訴人何以負有通知上訴人取回系爭防衛設備或
    將該等設備返還予上訴人之義務，亦未能提出其他說明及舉
    證，自無從僅因被上訴人未為前揭行為，即率指其有違反注
    意義務之過失情節。是以，上訴人以前揭理由，主張被上訴
    人有故意或過失不法侵害其財產權之情事，即難認可採。
　㈢此外，被上訴人雖自陳系爭防衛設備中，除系統主機業經上
    訴人取回外，其餘設備於搬離系爭營業場所時，並未一併帶
    走，現已無法返還上訴人等語，然單憑上開陳述內容，實無
    從認定被上訴人有何故意或過失毀損系爭防衛設備，以致該
    等設備受損或不堪使用之情事，是亦難遽認被上訴人有故意
    或過失不法侵害上訴人就系爭防衛設備之所有權之情事，併
    此說明。
　㈣是以，上訴人既無法證明被上訴人有故意或過失不法侵害上
    訴人權利之情事，則其依民法第184條第1項前段規定，請求
    被上訴人給付65萬元本息，自屬無據，不應准許。
五、綜上所述，上訴人依民法第184條第1項前段、第215條規定
    ，請求被上訴人給付上訴人65萬元，及自起訴狀繕本送達翌
    日起至清償日止，按年息5%計算之利息，非屬正當，不應准
    許。從而原審所為上訴人敗訴之判決，並無不合。上訴論旨
    指摘原判決不當，求予廢棄改判，為無理由，應駁回其上訴
    。
六、本件事證已臻明確，兩造其餘之攻擊或防禦方法及所用之證
    據，經本院斟酌後，認為均不足以影響本判決之結果，爰不
    逐一論列，附此敘明。
七、據上論結，本件上訴為無理由，依民事訴訟法第449條第1項
    、第78條，判決如主文。
中　　華　　民　　國　　110 　年　　9 　　月　　28　　日
                  民事第二十庭  
                        審判長法  官  周祖民
                              法  官  張永輝
                              法  官  馬傲霜
正本係照原本作成。
不得上訴。
中　　華　　民　　國　　110 　年　　9 　　月　　28　　日

    　　　　　　　　　　　　　書記官  崔青菁